【裁判字號】    92,交上易,313
【裁判日期】    920930
【裁判案由】    過失致死
【裁判全文】
臺灣高等法院刑事判決                          九十二年度交上易字第三一三號
    上  訴  人  臺灣桃園地方法院檢察署檢察官
    被      告  乙○○
    選任辯護人  徐原本  律師
    選任辯護人  陳偉民  律師
右上訴人因過失致死案件，不服臺灣桃園地方法院九十一年度交易字第四二號，中華
民國九十二年五月六日第一審判決（起訴案號：臺灣桃園地方法院檢察署九十年度偵
字第二０五五四號），提起上訴，本院判決如左：
    主  文
上訴駁回。
    理  由
一、本案經本院審理結果，認第一審判決以不能證明被告乙○○犯罪，對被告乙○○
    為無罪之諭知，核無不當，應予維持，並引用第一審判決書記載之證據及理由。
二、檢察官依告訴人具狀請求上訴之意旨略以被告違規停車，被害人並非自後追撞被
    告所停放之貨車，而係被告貨車於行進間擦撞跌倒受傷致死亡等。
三、查本件事故現場，係屬於雙向四車道之鄉道，且該處並未標示快車道、慢車道之
    分一節，有桃園縣警察局道路交通事故調查報告表及現場照片五紙在卷可憑（附
    於相字卷第七頁、第一一頁、第一二頁、第一五頁），從而於該路段所標示之白
    實線，依據道路交通標誌標線號誌設置規則第一百四十九條第一項第三款，應係
    屬路面邊線，尚非屬快慢車道之分道線，應無疑義。且上開之道路交通事故調查
    報告表之現場圖已經警註明該白實線係屬路邊白線，有該現場圖在卷可稽，是告
    訴人甲○○（原名朱准樓）即被害人陳羿樺之母親指稱被告停車之路段係雙向六
    線道，白實線部分係屬快慢車道分道線，被告停車佔用慢車道云云，尚有誤會。
    雖臺灣省桃園縣區車輛行車事故鑑定委員會就本件肇事責任鑑定意見認：「陳羿
    樺駕駛重機車疏未注意前方狀況自後追撞前車。乙○○自大貨車佔用慢車道停車
    」，此有該委員會九十一年五月三日九一府車鑑桃字第九一０二九一號鑑定意見
    書在卷可憑（原審卷第三八頁至第四０頁），惟被告所停車之地點並非在慢車道
    ，已如前述，是該委員會前開認定之事實，容有違誤，自非可採，又被告停車之
    路段，並未設置有任何禁止臨時停車之標誌、標線，且非屬彎道、陡坡、狹路、
    道路修理地段、機場、車站、碼頭、學校、娛樂、展覽、競技、市場出入口及消
    防栓前，亦非屬併排停車之狀況等情，業經原審於九十一年十一月七日會同承辦
    本件車禍案件員警及被告、告訴人甲○○至現場勘驗，並製有勘驗筆錄及現場模
    擬相片五張在卷可佐，足認被告所稱其停車之處所，並非不得停車路段等語，足
    堪採信。至告訴人指稱被告停車之路段係彎道，當時係屬道路縮減及施工路段云
    云，惟觀之桃園縣警察局大溪分局三元派出所警員余承岳於車禍當日至現場拍攝
    之相片（附於相字卷第一一頁、第一二頁），被告停車地點之道路筆直，並非彎
    道，亦無車道縮減之情形，雖被告停放大貨車之前方接近彎道處停有挖土機一部
    ，挖土機前方則以紐澤西護欄沿白實線圍籬起來，然車禍當時該路段並未施工，
    且車道縮減亦係在該挖土機前方之路段，並非在被告停放大貨車之地點等情，亦
    據證人陳敏雄即車禍當時到場之承辦員警於原審前開勘驗時證稱：「（當時現場
    是否有施工？）當時沒施工，但是前方有一台挖土機及護欄，情形如相驗卷第一
    二頁」等語（見原審九十一年十一月七日訊問筆錄）明確，復有前開道路交通事
    故調查報告表上記載當時視距良好、無障礙物等語可參，而告訴人提出之現場照
    片並非車禍當天所拍攝之照片（附於原審卷第五一頁），是告訴人以該照片謂車
    禍當時，該停車之路段正在道路施工而有車道縮減之情事，容有誤會。再被告於
    停車時，已將該大貨車順行方向停放在道路邊線外，其右側輪胎並緊靠道路右側
    路邊之柏油路面邊緣，完全未佔用車道，且停放位置距離路面邊線之路幅尚有二
    點三公尺，該二點三公尺之路幅亦足供一輛機車順利通行，且該路段係雙向四車
    道，並未劃分快慢車道，順向二車道之路幅合計亦有七點四公尺，亦有前開道路
    交通事故調查報告表及現場照片五張在卷可憑，足見被告將大貨車停放於非禁止
    停車之道路邊線外，並未妨害其他車輛通行且係順行方向停車，並未違反道路交
    通安全規則第一百二十條第二項前段停車時應依車輛順行方向緊靠道路右側之規
    定。是公訴人以被告未緊靠道路右側停車為有過失，容有誤會。又車禍發生後，
    被害人及其騎乘之機車倒地之位置，係在大貨車右側，亦據證人陳敏雄於原審勘
    驗現場時證稱：「（被害人躺在何處？）就是在機車之後方，面朝上」、「（當
    時貨車後方之刮痕在哪裏？）就在貨車牌照右側及右上方比較乾淨的地方」等語
    （見原審九十一年十一月九日訊問筆錄）屬實，並有現場照片三張（附於相字卷
    第九頁、第十頁）在卷足憑，且觀之相字卷第一六頁、第一七頁大貨車相片，其
    後方車牌右側及右上方之車斗有明顯之刮痕，又被害人之機車車頭與把手經撞及
    後，已嚴重毀損，而該刮痕距離地面之高度經原審至現場以同類型之機車模擬，
    與機車之手把與車頭之高度亦相合，此有原審至現場履勘時所拍攝之照片五張在
    卷可證，可見被害人機車當時應係撞及大貨車之右後側，否則被害人及機車不可
    能於衝撞後倒在大貨車之右側，是被告縱然將大貨車右側輪胎僅靠停放在路邊泥
    土之樹叢旁（即相字卷第九頁照片所示之樹叢），亦難避免本件車禍之發生，足
    認被告將大貨車停放該處，並無任何妨害其他車輛之正常通行，公訴人指陳被告
    佔用慢車道云云，亦難認有據。且本件車禍肇事責任經送請臺灣省車輛行車事故
    覆議鑑定委員會鑑定，認：「陳羿樺駕駛重機車，未注意車前狀況撞及前方路邊
    停車，為肇事原因。乙○○無肇事因素」，此有臺灣省車輛行車事故覆議鑑定委
    員會九十一年八月六日府覆議字第九一一三四三號覆議意見書在卷可憑。且本件
    經另送請國立交通大學鑑定，亦認「陳羿樺駕駛重型機車追撞路邊停放自用大貨
    車為肇事原因」，有國立交通大學九十二年二月十九日（九二）交大管運字第０
    九二００００七一０號函暨所附鑑定意見書在卷可參，是本件被告並無過失至明
    。另公訴人指被告之貨車於行進間擦撞被害人跌倒受傷致死亡等，經查此部分並
    無具體之事證足資證明，況被告如於行進中擦撞被害人，於無人瞧見之情形下，
    早就逃之夭夭，豈會將貨車停於現場，而讓人指認追究，再來否認之理，又公訴
    人所述該頂安全帽即為被害人於車禍當時所戴之安全帽，惟該安全帽雖有刮痕，
    然該安全帽經送請國立交通大學鑑定結果，認安全帽上之「藍色」刮痕如何造成
    ，無法鑑識認定，至於該安全帽擦撞之他物相對速度與方向，並無法簡單從刮損
    痕跡斷定等語明確，此有國立交通大學九十二年四月十四日（九二）交大管運字
    第０九二０００一六０三號函在卷可佐，是尚無從該安全帽之刮痕判定被告當時
    駕駛該大貨車於迴轉時撞及被害人，且依上開之臺灣省車輛行車事故覆議鑑定委
    員會覆議鑑定認：「陳羿樺駕駛重機車，未注意車前狀況撞及前方路邊停車，為
    肇事原因。乙○○無肇事因素」，該安全帽有可能係被害人未注意車前狀況撞及
    前方路邊停車所造成，是並無具體之事證足資證明被告之貨車有於行進間擦撞被
    害人之車之情事，綜上所述，依卷內之證據資料，尚不足為被告有罪之認定，此
    外，復查無其他積極之證據足資證明被告確有公訴人所指之犯行，是上訴人之前
    揭上訴為無理由，應予駁回。告訴人聲請將本件卷証送警政署刑事警察局鑑定，
    因本件已經二機關鑑定在案，事實已明，無再鑑定之必要，併此敘明。
據上論斷，應依刑事訴訟法第三百六十八條、第三百七十三條判決如主文。
本案經檢察官洪泰文到庭執行職務。
中      華      民      國    九十二    年      九      月    三十    日
                              臺灣高等法院交通法庭
                                  審判長  法  官  陳  正  雄
                                          法  官  劉  壽  嵩
                                          法  官  許  宗  和
右正本證明與原本無異。
不得上訴。
                                          書記官  廖  艷  莉
中      華      民      國    九十二    年      十      月      六    日


司法院資訊處製作；財團法人民間司法改革基金會備份。
